臺灣桃園地方法院刑事判決　　　　　　　95年度易字第1708號
公　訴　人　臺灣桃園地方法院檢察署檢察官
被　　　告　甲○○
選任辯護人　林添進律師
上列被告因詐欺等案件，經檢察官提起公訴（95年度偵字第2078
6 號），本院判決如下：
    主  文
甲○○共同意圖為自己不法之所有，以恐嚇使人將本人之物交付
，未遂，處有期徒刑陸月。又意圖為自己不法之所有，以恐嚇使
人將本人之物交付，處有期徒刑拾月。應執行有期徒刑壹年貳月
。
    事  實
一、甲○○因在桃園縣桃園市○○路、中正五街交叉路口處之力
    行市場販賣竹筍之故，而結識市場菜販丁○○○及其妹乙○○，進而得知丁○○○之夫丙○○先前因在公園施放風箏割
    傷路人涉訟，雙方並已於民國九十四年十二月二十日在臺灣
    高等法院民事庭以新臺幣（下同）三百九十五萬元達成和解
    ，詎甲○○竟因此認為有機可趁，而與某真實年籍不詳之成
    年蕭姓男子，共同意圖為自己不法之所有，並基於恐嚇取財
    之犯意聯絡，於九十五年九月六日下午二時許，在桃園縣桃
    園市藉故邀約丁○○○及丙○○前往臺北縣三重市，而共同
    搭乘蕭姓男子駕駛之計程車外出後，在途中由甲○○對丙○○夫妻提示其上已由不詳之人事先加註「中華民國九十五年
    九月六日」字樣之臺灣高等法院民事庭信民仁字第０九四０
    ０一四六四一號公函一份，並向丙○○夫妻佯稱：伊可以援
    例為丙○○向法院申請退還約半數之和解金一百九十萬元，
    但需支付承辦法官八十萬元，另需支付二名書記官各六十五
    萬元，以確保不會翻案等語，向丙○○索要二百一十萬元，
    惟遭丙○○拒絕，該蕭姓男子見狀，隨即對丙○○夫妻誑稱
    ：伊與甲○○二人已經先付了一百三十萬元給二名書記官等
    語，甲○○亦接續出言向丙○○夫妻恫稱：伊的小弟最近才
    買一支槍等語，藉此暗示丙○○夫妻如不付款，將加害其二
    人之生命、身體安全，而以上開方式恐嚇丙○○、丁○○○
    交付二百一十萬元，惟仍遭丙○○夫妻拒絕，未能得逞。嗣
    後，甲○○又接續前開恐嚇取財之犯意，於翌日（九月七日
    ）凌晨三、四時許，至丁○○○位於上址力行市場之菜攤，
    向丁○○○恫稱：因丁○○○不給伊二百一十萬元，故伊要
    找小弟教訓丙○○等語，使丁○○○心生畏懼，惟因丁○○○畢竟無力付款，致未得逞。
二、甲○○見丙○○夫妻不願付款，遂起意轉向乙○○施壓，而
    另行起意，意圖為自己不法之所有，並基於恐嚇取財之犯意
    ，接續於九十五年九月七日、九月九日，數次撥打乙○○之
    0000000000號、（０三）0000000號等電
    話，向乙○○恫稱：伊為丙○○的上開司法案件奔走，已經
    付給二個書記官各六十五萬元，另外還要付給法官八十萬元
    ，對方在催，要快一點，不然伊要找小弟去修理丙○○等語
    ，使乙○○因此心生畏懼，為確保丙○○夫妻之生命、身體
    安全，而應允付款，並即於九十五年九月十一日，帶領甲○○至土地銀行南崁分行提領七十三萬元，再至附近不詳郵局
    內提領十萬元，將其中八十萬元交付予甲○○。
三、甲○○食髓知味，又接續前開向丁○○○恐嚇取財之犯意，
　　於九十五年九月二十八日凌晨三時許，至丁○○○上址力行
　　市場菜攤，以台語向丁○○○恐嚇稱：「一百三十萬元何時
　　才會給，伊已經包給人家了，如果不給，就不要了，到時要
　　你全家全找（按此係台語，近似抄家之意）」等語，使丁○○○心生畏懼，而應允於三日後，在該處攤位付給甲○○利
    息三萬元。嗣因丁○○○之女婿得知上情，乃報警處理，經
    警於九十五年十月一日凌晨五時許，在上開丁○○○之菜攤
    前，趁甲○○前來取款之際，而當場查獲甲○○，甲○○始
    未得逞。
四、案經桃園縣政府警察局桃園分局移送臺灣桃園地方法院檢察
    署檢察官偵查起訴。
    理  由
一、訊據被告甲○○矢口否認有何恐嚇取財犯行，辯稱：九十五
    年九月六日當天伊在淡水，並未去找丙○○、丁○○○，向
    他二人恐嚇索款，也沒有看過本案高等法院的公文，九十五
    年九月十一日是有向乙○○拿八十萬元，不過是借款，並非
    恐嚇乙○○所得，九十五年十月一日，伊只是去市場買竹筍
    ，就被警察包圍，不知道是什麼原因云云。經查：
（一）被告如何於九十五年九月六日，夥同不詳之蕭姓成年男子
      ，藉處理丙○○涉訟中之司法案件為名，向丙○○及其妻
      丁○○○恐嚇索款二百一十萬元，嗣又於同年九月七日，
      單獨向丁○○○恐嚇索要上揭款項，之後又單獨於同年九
      月二十八日，向丁○○○恐嚇索取上揭款項之利息三萬元
      ，惟均未得逞，另於同年九月七日、九月九日，以相同藉
      口，向丁○○○之妹乙○○恐嚇得款八十萬元等事實，業
      經證人丙○○、丁○○○、乙○○分別於檢察官偵查及本
      院審理時證述屬實（偵查卷第三十五頁至三十八頁、本院
      九十六年一月三十一日審理筆錄，丁○○○三人之偵訊筆
      錄，核無顯不可信之情況，依刑事訴訟法第一百五十九條
      之一第二項規定，得採為證據），彼此互核相符，且被告
      係於九十五年十月一日凌晨五時十分許，在桃園市力行市
      場丁○○○之菜攤處為警當場查獲之事實，亦經被告自承
      在卷，當可佐證丁○○○等三名被害人之前開指述不虛，
      此外，並有臺灣高等法院九十一年度上易字第三００二號
      丙○○過失傷害案件刑事判決書一份、由不詳之人加註「
      中華民國九十五年九月六日」字樣之臺灣高等法院民事庭
      信民仁字第０九四００一四六四一號公函一份、乙○○之
      帳戶存摺影本二份在卷可稽（偵查卷第七十八頁、第四十
      八頁、第五十二頁、第五十三頁）。綜上，足認丁○○○
      三人之前揭證詞屬實，可以採信。
（二）被告雖辯稱：九十五年九月六日當天伊在淡水，並未去找
      丙○○、丁○○○，向他二人恐嚇索款，九十五年九月十
      一日向乙○○拿的八十萬元是借款，並非恐嚇所得云云，
      惟與前開事證不符，且查，依被告之000000000
      0號行動電話通聯紀錄及其基地台位置顯示（附於本院卷
      ，未編頁），被告於九十五年九月六日下午二時五十七分
      十二秒時，在臺北縣三重市有一次受話紀錄，此不僅無法
      佐證被告所辯：當天伊在淡水云云屬實，反而與證人丙○○、丁○○○在本院所述：當天伊等與被告前往三重，途
      中遭被告與其蕭姓司機恐嚇索款二百一十萬元等語（本院
      九十六年一月三十一日審理筆錄第六頁、第十一頁），較
      為吻合，此益徵被告所辯：九十五年九月六日當天伊在淡
      水，不可能向丙○○夫妻恐嚇索款云云，係卸責之詞，並
      不可信。再者，乙○○交給被告之八十萬元，金額不低，
      如係借款，一般而言，乙○○當會要求被告出具借據或簽
      發本票等憑證，以備日後向被告索還款項之用，然被告竟
      未對上開八十萬元簽發任何憑證，實有可疑，且借款需要
      利息，事後尚需還款，是以，如非有既定用途，當無人願
      意憑空支付利息，向人借款，而被告在本院審理時，對上
      開款項用途僅泛稱：伊種竹筍為業，是用來買竹筍的肥料
      三十幾萬元，及請工人云云（本院九十六年三月十四日審
      理筆錄第六頁），不僅其詞閃爍，且比較二者金額亦有相
      當差距，足認被告在取款時對如何運用上開款項並無計畫
      ，此亦與常情不符，參酌被告在本院準備程序中對還款方
      式先稱：伊告訴乙○○八十萬元二個月就會還云云，之後
      在本院審理時則改稱：伊打算每個月還一萬元云云（本院
      九十五年十一月二十八日訊問筆錄第三頁、九十六年三月
      十四日審理筆錄第七頁），所述前後不一，益徵被告在取
      款之初，即無還款之意。綜上，細繹被告前開所辯，不論
      借款之原因、過程，在在與常情不符，其所辯：乙○○交
      付的八十萬元是借款云云，應係臨訟編造之詞，亦不足採
      信。
（三）至於辯護人辯稱：(1)被告僅小學畢業，識字不多，應無可
      能在本案高等法院公函內加註「中華民國九十五年九月六
      日」等字樣，更無可能知悉法院辦理強制執行案件之流程
      ，如何藉此向丙○○、丁○○○詐財？何況依丙○○夫妻
      指訴，被告係向其二人誑稱可退還一百九十萬元，然卻需
      支付二百一十萬元等語，亦與常理不符；(2)證人丙○○、
      丁○○○在本院審理時均證稱：當天在計程車上，並無人
      使用行動電話云云，此與上揭通聯紀錄顯示被告有多次接
      聽電話之紀錄不符，且丙○○先前在警詢中並未敘及被告
      曾向伊表示可退款一百九十萬元之情，此後突然指稱被告
      有表示可以退款之情事，且金額先稱係一百九十七萬五千
      元，之後又改稱為一百九十萬元，先後不一，此或係因被
      告向丁○○○借錢未還，丁○○○等人挾怨報復所致，並
      不可信；(3)證人乙○○指述：被告在向伊拿取八十萬元後
      ，仍說要向丁○○○索取一百三十萬元等語，而證人丁○○○卻指稱：乙○○有轉告伊被告還要八十二萬元等語，
      則乙○○如何能知悉丁○○○與被告間尚有四十八萬元借
      款可以抵銷？故乙○○所述亦與常情不符，應不足採信云
      云。經查：(1)本件依丙○○、丁○○○指訴，上開有加註
      之高等法院公函雖由被告提出，惟卻係得自該蕭姓司機（
      本院九十六年一月三十一日審理筆錄第五頁），則被告或
      係從該蕭姓司機處得知法院作業流程，從而編造上開退還
      賠償金及行賄法官、書記官等藉口，向丙○○等人恐嚇索
      款，並不違常理，而被告對上開蕭姓司機是否為「蕭鈜霖
      」或另有其人，在偵查中不僅拒不吐實，反稱係不詳之詹
      姓司機（偵查卷第五十六頁），亦無法再予調查，是故，
      單由被告學歷不高一節，推論其無法編造上開不實藉口，
      向丙○○等人恐嚇索款，尚嫌速斷。(2)證人丙○○、丁○○○指稱：九十五年九月六日當天與被告及該蕭姓司機外
      出前後，車上並無人使用行動電話等語，雖確實與上開被
      告之行動電話通聯紀錄不符，然此應係該細節與本案事實
      並無重要關連，記憶不清所致，此不足採為有利於被告之
      認定。又證人丙○○在警詢中固未敘及被告向其表示可以
      退還半數和解金之過程，然綜觀丙○○警詢中所述，除此
      部分之外，其餘情節悉與其在本院審理時之證詞雷同，而
      證人陳述相同事實，往往因記憶、表達甚至與談人之理解
      等因素，致有部分出入，本即難期完全一致，兼且丙○○
      之證詞如何可採，已經本院詳敘如前，故此部分瑕疵，尚
      不足認定丙○○之指述不可信。(3)丁○○○、乙○○係姊
      妹關係，乙○○甚至願為丁○○○及丙○○支付被告八十
      萬元，可見乙○○對丙○○夫妻遭被告恐嚇一事，介入甚
      深，是以，乙○○縱然知悉被告與丁○○○中間尚有借款
      未清，亦不違常理，何況乙○○亦可能係在付款當時，由
      被告告知其仍欲向丁○○○索討餘款一百三十萬元，僅因
      被告尚積欠丁○○○四十八萬元，故僅需付款八十二萬元
      即可，事後丁○○○、乙○○在本院作證時，因時日過久
      記憶不清，而分別陳述片段事實所致，此節仍不足採為有
      利於被告之認定。
（四）綜上所述，本件事證明確，被告所辯無非卸責之詞，不足
      採信，其犯行已堪認定，應依法論科。
二、核被告甲○○於九十五年九月六日，夥同不詳之蕭姓男子，
    向丙○○、丁○○○恐嚇索款，及其後單獨於同年九月七日
    、九月二十八日，接續向丁○○○恐嚇索款之所為，係犯刑
    法第三百四十六條第一項、第三項之恐嚇取財未遂罪。至被
    告於九十五年九月七日、九月九日，接續恐嚇乙○○，最後
    於同年九月十一日得款八十萬元之所為，則係犯刑法第三百
    四十六條第一項之恐嚇取財罪。被告於九十五年九月六日、
    九月七日、九月二十八日，先後向丁○○○夫妻或向丁○○○恐嚇取款部分，犯罪之時間、地點甚為密切，且係基於同
    一恐嚇取財之原因事實，以相同手法犯罪，足認其係基於單
    一犯意，接續恐嚇取財，僅因丁○○○夫妻並未付款，而持
    續要索不休所致，此部分犯罪事實之獨立性彼此極為薄弱，
    依一般社會健全觀念，難以強行分開，在刑法評價上，以視
    為數個舉動之接續施行，合為包括之一行為予以評價，較為
    合理，係接續犯，僅論以一個恐嚇取財未遂罪，即為已足。
    又被告接續於九十五年九月七日、九月九日，先後向乙○○
    恐嚇要索錢財，最終得款八十萬元部分，依相同理由，亦僅
    應論以一個恐嚇取財罪。另查，被告與前開蕭姓司機於九十
    五年九月六日，向丙○○、丁○○○二人索款該次，係先向
    丙○○二人誑稱：伊已為丙○○墊款疏通法官、書記官等語
    ，迨見丙○○夫妻並未入殼，計不得售，始改口小弟已經買
    槍，藉此恐嚇丙○○夫妻二人付款，已見前述，其該次先行
    詐欺，其後恐嚇，無非為遂其向丙○○夫妻二人勒索款項之
    手段，僅因初始之詐欺手段未能成功，改而出言恐嚇，而升
    高該次犯罪之不法內涵而已，不僅犯罪之時間、地點密切接
    近，且係侵害相同之財產法益，故僅需論以一個恐嚇取財未
    遂罪，而不再論其詐欺取財未遂罪，公訴人認被告此部分犯
    罪事實，應按其恐嚇行為之次數，分別論以數個恐嚇取財未
    遂罪，另再論以一個詐欺取財未遂罪，依前開理由，尚有未
    當，附予敘明。被告與該不詳蕭姓成年男子，就九十五年九
    月六日向丙○○、丁○○○恐嚇取財部分之犯行間，有犯意
    聯絡及行為分擔，為共同正犯。至於其餘之犯罪事實，依現
    有證據，尚不足認定該不詳蕭姓成年男子亦係共犯，併予敘
    明。被告於九十五年九月六日該次，同時向丙○○、丁○○○二人恐嚇取財，而未得逞，係一行為同時觸犯二個恐嚇取
    財未遂罪名之想像競合犯，依刑法第五十五條規定，從一重
    處斷。被告所犯上開恐嚇取財未遂、恐嚇取財既遂二罪間，
    犯罪手法雖然相同，且犯罪時間甚為接近，惟被害人分別為
    丁○○○夫妻、乙○○，所侵害之財產法益因個人而有不同
    ，且其恐嚇乙○○之行為，與其恐嚇丁○○○夫妻之行為，
    二行為客觀上並非不能分開，上開二罪應分論併罰。被告向
    丙○○、丁○○○接續恐嚇取財，但未得逞，為未遂犯，姑
    念其僅小學肄業（偵查卷第六頁），學歷不高不知輕重，爰
    依刑法第二十五條第二項規定減輕其刑。爰審酌被告之前雖
    無前科，有其臺灣高等法院被告前案紀錄表一份附卷可稽，
    尚無不良素行，且其僅小學肄業，智識不豐，然其利用被害
    人丙○○一家涉訟時之恐慌及對於司法程序之不熟悉，多次
    向丙○○等人強索金錢，並已得逞八十萬元，所為不僅嚴重
    破壞司法威信，且對乙○○亦造成嚴重之財產損失，犯後矢
    口否認犯行，並有意掩護該蕭姓共犯，亦未償還乙○○分文
    ，犯後態度難謂良好，綜觀全案情節，不宜輕縱等一切情狀
    ，分別量處如主文所示之刑，並定其應執行之刑，以示懲儆
    。被告提示予丙○○夫妻觀看之臺灣高等法院公函已由被告
    交給丙○○收存，不復歸其所有，且該公函亦非偽造，不再
    沒收，併予敘明。
三、公訴意旨另以：被告甲○○基於恐嚇取財之犯意，於九十五
    年九月二十八日凌晨不詳時間，以電話向丁○○○索要一百
    三十萬元，並恫稱：如不給要你全家都找等語，惟未得逞，
    此部分亦涉有刑法第三百四十六條第三項、第一項之恐嚇取
    財未遂罪嫌。惟查，證人丁○○○在本院審理時，經辯護人
    質以：「九十五年九月二十八日凌晨，被告是否有打電話給
    妳，要妳準備三萬元」時，明確證稱：「沒有，是在菜市場
    說的」等語（本院九十六年一月三十一日審理筆錄第十三頁
    ），是被告此部分犯行，顯屬不能證明，惟公訴人認被告此
    部分犯行與前開論罪科刑部分之事實間，有接續犯裁判上一
    罪之關係，爰不另為無罪之諭知。
據上論斷，應依刑事訴訟法第二百九十九條第一項前段，刑法第
二十八條、第三百四十六條第一項、第三項、第五十五條、第五
十一條第五款、第二十五條第二項，刑法施行法第一條之一第一
項、第二項前段，判決如主文。
本案經檢察官楊挺宏到庭執行職務。
中　　華　　民　　國　　96　　年　　3　 　月　　28　　日
                  刑事第八庭  審判長法　官  曾家貽
                                    法  官  袁雪華
                                    法  官  陳彥宏
以上正本證明與原本無異。
如不服本判決，應於送達後10日內，向本院提出上訴狀。
                                    書記官　翁其良
中　　華　　民　　國　　96　　年　　3 　　月　　28　　日
論罪法條：刑法第346條第1項、第3項
中華民國刑法第346條
（單純恐嚇罪）
意圖為自己或第三人不法之所有，以恐嚇使人將本人或第三人之
物交付者，處6 月以上5 年以下有期徒刑，得併科1 千元以下罰
金。
以前項方法得財產上不法之利益，或使第三人得之者，亦同。
前二項之未遂犯罰之。
